【裁判字號】    98,交抗,26
【裁判日期】    980123
【裁判案由】    聲明異議
【裁判全文】
臺灣高等法院高雄分院刑事裁定          98年度交抗字第26號
抗告人即
受處分人    甲○○
上列抗告人因違反道路交通管理處罰條例聲明異議案件，不服臺
灣高雄地方法院中華民國97年12月18日裁定（97年度交聲更一字
第65號；原處分案號：高市交裁字第裁32–B00000000 號），提
起抗告，本院裁定如下：
    主  文
抗告駁回。
    理  由
一、抗告意旨略以：(一)警員黃光福與陳銘宏之證言並非相同，而
    原審卻認其等證述一致無矛盾。(二)事發路口燈號無故障，及
    受處分人路過該處等事實，並不能因此推論受處分人即有闖
    紅燈之事實。(三)證人王鐙慶係因受處分人請求法院傳喚他到
    庭作證而心生不悅，在法院並未為謹慎回答。(四)受處分人不
    可能故意違規闖越紅燈，又為了新台幣（下同）1800元之罰
    鍰，而一再爭取權益云云。
二、原處分意旨略以：受處分人於民國97年3 月31日下午2 時28
    分許，騎乘車號LCU-339 號重型機車，沿高雄市○○路由北
    往南方向，在保靖街口，行經有燈光號誌管制之交岔路口闖
    紅燈，為巡邏員警當場攔停舉發，爰依道路交通管理處罰條
    例第53條第1 項之規定裁處罰鍰1800元，並依同條例第63條
    記違規點數3 點等語。
三、經查：
  (一)證人即舉發本件違規事件之員警黃光福於原審結證稱：伊於
    97 年3月31日下午1 時至3 時間執行巡邏勤務，一組兩人，
    由伊帶班，而由另名員警陳銘宏駕駛巡邏車，在左營地區巡
    邏，途經富民路、保靖街口等紅燈時，巡邏車係停止線前第
    1 部車，停在該處約5 至10秒鐘左右，忽然有1 部重型機車
    自巡邏車左側疾駛而闖紅燈，伊遂要求陳銘宏鳴笛並上前攔
    阻駕駛人，便在明華路口將即異議人攔下，告知違規事實後
    開單舉發等語（交聲卷第15頁）。證人即隨車警員陳銘宏亦
    於原審結證稱：伊於97年3 月31日下午駕駛警車，由黃光福
    帶班，在轄區內四處巡邏，於當日下午2 時28分許，在富民
    路上等紅燈時，異議人騎乘機車從伊駕駛座旁經過而闖紅燈
    ，伊有抬頭看了一下號誌發現還是紅燈，故有意思要將異議
    人攔下，黃光福也指示伊攔下異議人，當時伊沒有啟動鳴笛
    或警示燈，但有看到黃光福打開一個不知道是鳴笛還是警示
    燈的開關，而伊開車去追異議人，不用1 分鐘便開到異議人
    左邊，由黃光福將警車車窗搖下，比手勢指示異議人停車後
    ，告知異議人闖紅燈，才請其拿出證件加以舉發等語（交聲
    更一卷第29頁）。經細繹上開二位證人證述之內容，其中就
    當日如何執行勤務，及於富民路口等紅燈時，發覺異議人闖
    紅燈後，如何向前追趕而將異議人攔下，並予舉發之過程各
    情均證述綦詳，且證述情節幾相一致。證人均係執勤之員警
    ，與受處分人並無任何仇怨，客觀上應無蓄意誣陷受處分人
    之必要，是其等於法院具結後之證言，應堪信為真實。此外
    ，復有道路交通現場圖暨該路口照片4 紙附卷可稽（交聲更
    一卷第40- 42頁），而該路口於早上6 時至晚上11時採紅綠
    燈二時相模式運作，晚上23時至早上6 時採閃光運作，並無
    故障等情，有高雄市政府交通局97年12月8 日高市交管字第
    0970057877號函1 份附卷可稽（交聲更一卷第14頁），且異
    議人亦不否認當日騎乘機車行經上開路口乙節。受處分人違
    規闖紅燈之事實，堪以認定。
  (二)證人即鐙慶機車行負責人王鐙慶於97年12月17日於原審結證
    稱：異議人係伊所經營機車行之客人，平常會將該車號LCU-
    339 號、鈴木廠牌、150c.c. 、綠色之重型機車交由伊做換
    機油等例行性維修保養，大約是6 、7 個月前，才開始向伊
    反應車體結構不穩、搖搖晃晃的問題，而伊當時有以20、30
    公里之時速試騎，沒有感到異狀，認為跟其他機車沒有兩樣
    ，不覺得是一輛老車，以伊12年從事車業的經驗判斷，要騎
    到超過時速50公里很容易，之後異議人於97年10月間又前來
    反應同一問題，伊這次試騎才發現有異常搖晃，認為是避震
    器缺乏彈性等語（交聲更一卷第32- 34頁）。自證人王鐙慶
    證詞觀之，受處分人開始反應車體結構不穩、搖晃問題之時
    點，係在其作證時之6 、7 個月前，即本件事發（即97年3
    月31日）後之97年5 月間左右。審酌證人王鐙慶有12年相關
    工作經驗，且長期為該機車作保養，受處分人於97年5 月間
    反應機車不穩後，並曾試騎該車，當時並未感覺有何異狀，
    以其專業判斷，該車能輕易達時速50公里以上，而未有何受
    處分人所稱上開不穩及搖晃之問題。證人係長期為受處分人
    保養該機車之老闆，與受處分人係故舊，客觀上應無故意為
    不利受處分人之陳述之必要，其證言應有特別可信之情況，
    而堪信為真實。受處分人於原審以該部機車已逾10年以上車
    齡，騎乘時會搖晃、重心不穩，不能騎快云云，容有疑義。
  (三)證人黃光福雖證稱受處分人係疾駛而過等語，受處分人則以
    警車在旁，伊不可能故意「疾駛」云云，惟兩車交會首重相
    對速度，證人陳銘宏所述當時警車正處於停等紅燈之狀態，
    而受處分人之機車從警車旁駛過，則警車時速為零，機車係
    移動中之客體，兩者在近距離下自有速度感之差異，自容易
    令靜止之一方感到移動中之客體為迅速通過，證人黃光福之
    證言係依其主觀之經驗而為陳述，尚無違常情。又證人陳銘
    宏於原審併證稱：伊印象中不用1 分鐘即追到受處分人，當
    時他並沒有因為警車在後面追趕而加速逃逸等語，依一般經
    驗法則，汽車起步已需要時間，何況受處分人之機車在行進
    亦有速度，是證人黃光福證稱警車自停止中起步追趕異議人
    後，在明華路口始攔下異議人乙情，亦難認有違常理。復按
    過失違反行政法上義務之行為，依行政罰法第7 條第1 項之
    規定，仍不免於罰責。本件受處分人縱因未注意號誌顯示，
    而因過失闖越紅燈，依法仍不能解免行政罰，受處分人以伊
    不可能「故意」違規，而為小額之罰鍰力爭權益云云，似有
    誤解。
  (四)綜上所述，受處分人確有於上揭時地闖紅燈之違規事實，應
    堪認定。至受處分人於原審另請求勘驗該機車云云，惟查證
    人王鐙慶已證稱：該機車性能於97年5 月間尚屬正常，同年
    10 月 間才有異常搖晃之情形等語明確，且客觀上機車屬於
    磨耗品，是縱使實施勘驗，似已無法還原事發即同年3 月31
    日當時該機車之實況，難認有助於本件待證事項之釐清，附
    此敘明。
四、按汽車駕駛人，行經有燈光號誌管制之交岔路口闖紅燈者，
    處1800元以上5400元以下罰鍰，並記違規點數3 點；而此所
    謂汽車，包括機器腳踏車；又行車管制號誌圓形紅燈顯示時
    ，車輛面對圓形紅燈表示禁止通行，不得超越停止線或進入
    路口，道路交通管理處罰條例第3 條第8 款、第53條第1 項
    、第63條第1 項第3 款及道路交通標誌標線號誌設置規則第
    206 條分別定有明文。本件受處分人於裁決書上所載時地，
    有騎車行經有燈光號誌管制之交岔路口闖紅燈之違規行為，
    已如前述，原處分機關因而依道路交通管理處罰條例第53條
    第1 項之規定，裁處罰鍰1800元，並依同條例第63條第1 項
    第3 款之規定，記違規點數3 點，並無不合，原審因而駁回
    受處分人之聲明異議，核其認事用法均無違誤，受處分人仍
    執前詞，提起抗告，指摘原裁定不當，並無理由，應予駁回
    。
五、據上論結，應依刑事訴訟法第412 條，裁定如主文。
中    華    民    國    98    年    1     月    23    日
                  刑事第七庭    審判長法  官  莊飛宗
                                      法  官  孫啟強
                                      法  官  陳明富
以上正本證明與原本無異。
本裁定不得再抗告。
中    華    民    國    98    年    1     月    23    日
                                      書記官  張文斌


司法院資訊處製作；財團法人民間司法改革基金會備份。
